臺灣臺南地方法院民事判決　九十三年度簡上字第六八號
　　上　訴　人　乙○○
　　被上訴人　　甲○○
右當事人間請求確認債權不存在事件，上訴人對於中華民國九十三年一月二十八日本
院新營簡易庭九十二年度營簡字第三七四號第一審判決提起上訴，經本院於民國九十
四年一月二十六日言詞辯論終結，判決如左：
    主      文
上訴駁回。
第二審訴訟費用由上訴人負擔。
    事      實
甲、上訴人方面：
一、聲明：
  （一）原判決廢棄。
  （二）請求確認被上訴人所持有，由訴外人簡鴻復簽發，上訴人背書之如附表所示
        支票四紙（下稱系爭支票），面額合計新台幣（下同）十八萬元之支票債權
        不存在。
二、陳述：除與原判決記載相同者，茲引用外，補稱：
    本件執票人即被上訴人於辭職時以惡意逼迫之手段，強索車馬費，要求訴外人簡
    鴻復簽發系爭支票，再以不法之舉，請求上訴人在系爭支票背書。但伊係以訴外
    人吳國勇應將迪鉅實業有限公司變更登記為迪鉅環保工程股份有限公司，且不得
    將公司遷移他處為其背書之條件，然訴外人吳國勇涉嫌詐欺、背信及偽造文書行
    為，未履行前開條件，並擅自將公司遷移他處，被上訴人自不得主張票據權利。
三、證據：除援用原審所提證據外，另提出協議書、存證信函、公司變更事項登記卡
    、經濟部函文、台南縣政府工務局使用執照、台南縣政府營利事業登記證、本院
    新營簡易庭通知書、本院民事庭通知書、不動產買賣契約書、支出證明單、股權
    讓渡書各一件、支票二件、名片五件。
乙、被上訴人方面：
一、聲明：駁回上訴。
二、陳述：除與原判決記載相同者，茲引用外，補稱：
    迪鉅實業有限公司成立時，上訴人請伊擔任掛名董事長，但公司的開銷卻由伊支
    出，後來伊發現公司有問題，所以不願意繼續擔任董事長，經與上訴人及訴外人
    簡鴻復、顏清泉等人協議後，約定由訴外人簡鴻復支付伊二十萬元作為伊擔任掛
    名董事長期間之車馬費，因為伊只認識上訴人，故才要求上訴人背書，當時並未
    附有任何條件，且伊訴請上訴人給付票款一案已經本院判決確定，伊不同意上訴
    人的請求。
三、證據：除援用原審所提之證據外，另提出取款單一紙。
丙、本院依職權調閱本院九十年度簡上字第三七四號給付票款卷宗。
    理      由
/一、本件上訴人起訴主張被上訴人所持有之系爭支票四紙，固係依據訴外人簡鴻復、
    顏清泉簽立之協議書，由訴外人簡鴻復簽發，並由伊在支票簽名背書，但伊會背
    書是因為附有應將迪鉅實業有限公司變更為迪鉅環保工程股份有限公司，及不得
    將公司遷移他處之條件，被上訴人並未履行前開條件，自不得主張票據權利等語
    。被上訴人則以：系爭支票係上訴人及訴外人簡鴻復、顏清泉等人為給付伊擔任
    迪鉅實業有限公司名義負責人期間所支出之車馬費所交付，並未附有任何條件，
    且伊另案訴請上訴人給付票款乙案業經本院判決確定，伊不同意上訴人之請求等
    語，資為抗辯。
二、按起訴違背民事訴訟法第二百五十三條、第二百六十三條第二項之規定，或其訴
    訟標的為確定判決之效力所及者，法院應以裁定駁回之，民事訴訟法第二百四十
    九條第一項第七款定有明文。又按訴訟標的於確定之終局判決中經裁判者，除法
    律別有規定外，當事人不得就該法律關係，更行起訴，同法第四百條第一項亦定
    有明文。此即所謂「一事不再理原則」，據此則已經起訴或判決確定之事件，該
    訴訟之原告或被告不得更以他造為被告，就同一訴訟標的提起新訴或反訴。又所
    謂就同一訴訟標的提起新訴或反訴，不僅指後訴係就同一訴訟標的求為與前訴內
    容相同之判決而言，即後訴係就同一訴訟標的，求為與前訴內容可以代用之判決
    ，亦屬包含在內。故前訴以某請求為訴訟標的求為給付判決，而後訴以該請求為
    訴訟標的，求為積極或消極之確認判決，仍在上開法條禁止重訴之列（最高法院
    四十年台上字第一五三○號、四十六年台抗字第一三六號判例意旨參照）。亦即
    命債務人為給付之確定判決，就給付請求權之存在有既判力，依前開規定，債務
    人即不得對於債權人更行提起確認該給付請求權不存在之訴（最高法院二十六年
    渝上字第一一六一號判例意旨參照）。
三、經查，上訴人於原審係請求確認訴外人簡鴻復簽發，由其背書之如附表所示支票
    四紙債權不存在，然查：
  （一）被上訴人曾於上訴人起訴前之民國八十九年十月二十六日持如附表所示之支
        票向本院聲請對上訴人及訴外人簡鴻復核發支付命令，經本院於八十九年十
        月三十日以八十九年度促字第四六七二七號支付命令，命上訴人及訴外人簡
        鴻復應於支付命令送達後二十日之不變期間內，向被上訴人連帶給付票款十
        八萬元，及自支票提示日起至清償日止，按年利六釐計算之利息。因訴外人
        簡鴻復遷移不明無法送達，訴外人簡鴻復部分之支付命令失其效力，另上訴
        人則於法定期間內對該支付命令提出異議，而以被上訴人支付命令之聲請視
        為起訴，並經本院以九十年營簡字第八四號給付票款事件審理後，判命上訴
        人應給付被上訴人十八萬元，及自如附表所示之支票提示日起至清償日止，
        按年利六釐計算之利息，然上訴人對上開第一審判決不服，聲明上訴，嗣經
        本院於九十一年一月二十四日以九十年度簡上字第一四三號判決駁回上訴人
        之上訴而告確定等情，業經本院依職權調取本院九十年度簡上字第一四三號
        民事卷全卷核閱屬實，且為兩造所不爭執。
  （二）而前案確定判決所命上訴人給付之票款十八萬元，與本件上訴人於原審起訴
        確認之如附表所示支票債權係屬同一筆債權，且前後兩訴之當事人相同、訴
        訟標的及起訴聲明均可代用，是上訴人於原審所訴請確認之如附表所示十八
        萬元支票債權，於上訴人起訴前即經本院判決確定，則被上訴人對於附表所
        示之支票有十八萬元債權存在已有既判力，依一事不再理之原則，上訴人自
        不得再以同一訴訟標的即同一支票債權再提起確認債權不存在之訴。
  （三）況查上訴人於原審起訴主張之被上訴人係惡意取得支票，及其於系爭支票背
        書乃是以訴外人吳國勇應將迪鉅實業有限公司變更登記為迪鉅環保工程股份
        有限公司，及不得將公司遷移他處為附帶條件，而訴外人吳國勇並未履行前
        開條件，被上訴人自不得主張票據權利各節，均已於本院九十年度簡上字第
        一四三號給付票款一案中提出，且經本院依當事人辯論之結果而為判斷，並
        於判決理由中說明：上訴人對於被上訴人究係用惡意逼迫之手段抑或是上訴
        人自己錯誤而為背書？被上訴人取得系爭支票之原因係因強索車馬費抑或要
        讓迪鉅實業有限公司調現？上訴人所述先後即有鉅大之差異，且上訴人復末
        舉證說明被上訴人取得系爭支票有出於惡意之情事，則上訴人所辯尚難遽採
        ；再依證人蔡輝雄、顏清泉、吳國勇等人之證詞及協議書之記載，亦均無法
        證明訴外人簡鴻復簽發系爭支票及上訴人背書有附加任何條件等語，因此判
        決上訴人應依票據文義負背書之責任確定，此有本院調閱之前開民事卷宗及
        確定判決可憑，是上訴人嗣後復行起訴就業經前案判決認定之各該爭點再作
        爭執，亦無足取。
四、綜上所述，上訴人就已確定之同一訴訟標的法律關係再行提起本件確認之訴，有
    違民事訴訟法第二百四十九條第一項第七款之規定。從而，上訴人起訴請求確認
    被上訴人對其如附表所示支票債權不存在，為不合法，不應准許。原審為上訴人
    敗訴之判決，理由雖有不同，結論則無二致，應予維持，上訴意旨猶執前詞指摘
    原判決不當，求予廢棄改判，為無理由，應予駁回。
五、本件上訴人之請求，既因違反一事不再理之原則，而被駁回，故兩造其餘有關實
    體攻擊、防禦方法，要與判決結果無涉，本院自無庸再予論究，併此敘明。
六、結論：本件上訴為無理由，依民事訴訟法第四百三十六條之一第三項、第四百四
    十九條第一項、第二項、第七十八條，判決如主文。
中　　　華　　　民　　　國　　九十四　　年　　　二　　　月　　　五　　　日
                                 臺灣臺南地方法院民事第四庭
~B審判長法　官　吳森豐
~B　　　法　官　林富郎
~B　　　法　官　孫淑玉
右正本係照原本做成。
本件不得上訴。
中　　　華　　　民　　　國　　九十四　　年　　　二　　　月　　　五　　　日
　　　　　　　　　　　　　　　　　　　　書　記　官　凌昇裕
~F0
~T40
┌───────────────────────────────────────────┐
│附表                                                                                  │
├─┬───────┬─────┬─────┬──────────┬──────────┤
│編│ 發  票  人   │支票號碼  │ 票面金額 │ 票 載 發 票 日     │ 利 息 起 算 日     │
│號│              │          │（新台幣）│                    │                    │
├─┼───────┼─────┼─────┼──────────┼──────────┤
│一│迪鉅實業有限公│PB0000000 │萬元    │八十九年七月十五日  │八十九年七月十五日  │
│  │司簡鴻復      │          │          │                    │                    │
├─┼───────┼─────┼─────┼──────────┼──────────┤
│二│迪鉅實業有限公│PB0000000 │伍萬元    │八十九年七月二十五日│八十九年七月二十五日│
│  │司簡鴻復      │          │          │                    │                    │
├─┼───────┼─────┼─────┼──────────┼──────────┤
│三│迪鉅實業有限公│PB0000000 │伍萬元    │八十九年七月二十五日│八十九年七月二十五日│
│  │司簡鴻復      │          │          │                    │                    │
├─┼───────┼─────┼─────┼──────────┼──────────┤
│四│迪鉅實業有限公│PB0000000 │伍萬元    │八十九年七月十五日  │八十九年七月十五日  │
│  │司簡鴻復      │          │          │                    │                    │
└─┴───────┴─────┴─────┴──────────┴──────────┘
